【裁判字號】    99,交聲,2481
【裁判日期】    990818
【裁判案由】    交管條例聲異
【裁判全文】
臺灣板橋地方法院交通事件裁定        99年度交聲字第2481號
原處分機關  臺北市交通事件裁決所
異  議  人
即受處分人  甲○○
上列異議人因違反道路交通管理處罰條例案件，對於臺北市交通
事件裁決所於民國99年7 月26日以北市裁罰字第裁22-A00XBS881
號所為之裁決處分，聲明異議，本院裁定如下：
    主  文
原處分關於吊扣駕駛執照拾貳個月部分撤銷。
    理  由
一、原處分意旨略以：異議人即受處分人甲○○駕駛車牌號碼FN
    Y-857 號重型機車（下稱本件機車），於民國98年12月5 日
    16時48分許，行經臺北市○○路口時，有「汽車駕駛人酒精
    濃度超過規定標準（0.55毫克以上）」之違規事實，經臺北
    市政府警察局交通警察大隊警員以當場舉發。嗣原處分機關
    臺北市交通事件裁決所於99年7 月26日以北市裁罰字第裁22
    -A00XBS881號裁決書，依道路交通管理處罰條例第35條第1
    項第1 款、同條例第24條第1 項第2 款（原裁決書漏載第24
    條第1 項第2 款）及違反道路交通管理事件統一裁罰基準表
    等規定，裁處異議人罰鍰新臺幣（下同）4 萬5 千元，吊扣
    駕駛執照12個月，並應參加道路交通安全講習（裁決書另已
    載明上開罰鍰依行政罰法第26條規定，無需再行繳納罰鍰，
    並施以道安講習，而異議人就前揭罰鍰及施以道安講習部分
    均未聲明異議，附此敘明）。
二、異議意旨略以：伊因同一酒後騎乘本件機車行為，經法院判
    處拘役確定後，已易科罰金繳納完畢，伊因工作需要，沒有
    大貨車駕駛執照即無法工作謀生，爰依法聲明異議等語。
三、經查：
（一）按汽車駕駛人飲用酒類後其吐氣所含酒精濃度超過每公升
      0.25毫克以上者，不得駕車，道路交通安全規則第114 條
      第2 款定有明文；又按汽車駕駛人，駕駛汽車經測試檢定
      酒精濃度超過規定標準者，處1 萬5 千元以上6 萬元以下
      罰鍰，並當場移置保管該汽車及吊扣其駕駛執照1 年，道
      路交通管理處罰條例第35條第1 項第1 款亦有規定。查異
      議人確於前揭時地，酒後駕駛本件機車為警攔檢，經測試
      後其吐氣所含酒精濃度為每公升0.56毫克等情，已為異議
      人所不爭執，並有本件舉發通知單、臺灣士林地方法院99
      年度士交簡字第110 號刑事簡易判決書各1 件附卷可稽，
      已足認異議人確有汽車駕駛人，駕駛汽車經測試檢定有酒
      精濃度超過規定標準之違規事實無訛。
（二）次按原裁決書之處罰主文欄中，關於就異議人處以「吊扣
      駕駛執照12個月」部分，雖未具體載明究係吊扣異議人何
      級駕駛執照，然核諸原處分機關於本件異議人不服裁決而
      聲明異議案件之移送書意見欄中已載明：異議人之機車駕
      照於97年8 月18日遭吊銷，98年12月5 日違規時屬無機車
      駕照狀態，惟領有職業大貨車駕駛執照，爰本件以其領有
      之駕駛執照為吊扣處分等語，此有移送書在卷可參，堪認
      裁決書所載「吊扣駕駛執照12個月」容係指吊扣異議人之
      職業大貨車駕駛執照12個月甚明。然查，道路交通管理處
      罰條例第35條第1 項僅規定「吊扣其駕駛執照1 年」，並
      未明定其駕駛執照之種類，則有關吊扣、吊銷駕駛執照處
      分效力與執行方式之法令依據，當係依據同條例第68條規
      定，而該條文業於94年12月14日修正公布，並自95年3 月
      1 日施行，修正前原規定：「汽車駕駛人，因違反本條例
      及道路交通安全規則之規定，受吊扣或吊銷駕駛執照處分
      時，吊扣或吊銷其持有各級車類之駕駛執照」，修正後則
      規定「汽車駕駛人，因違反本條例及道路交通安全規則之
      規定，受吊銷駕駛執照處分時，吊銷其持有各級車類之駕
      駛執照」，其立法意旨在於違規行為對道路交通秩序之維
      持及道路交通安全已生較大之影響，故規定吊扣或吊銷其
      持有各級車類之駕駛執照，以限制其繼續駕車行駛道路之
      權利，係屬駕駛行為之限制，並不因所持駕駛執照種類不
      同而有所差異。惟因考量原條文將違法或違規駕駛人所持
      有各級車類之駕駛執照一併吊銷或吊扣，失之過酷，對於
      人民工作與生活影響過鉅，有違比例原則，經與交通部協
      商後，乃將其中「受吊扣處分者，吊扣其持有各級車類之
      駕駛執照」部分之規定刪除。是駕駛人違反道路交通管理
      處罰條例第35條第1 項第1 款之規定而受吊扣駕駛執照處
      分時，依修正後同法第68條規定並參照其修正意旨，應僅
      得吊扣違規或違法當時駕駛車類之駕駛執照，否則將造成
      同一違規或違法行為，因受處分人持有駕駛執照種類之不
      同，而異其處分之結果。從而，依現行道路交通管理處罰
      條例規定，既已無得吊扣駕駛人所持有他級駕駛執照之依
      據存在，於為吊扣駕駛人駕駛執照之處分時，自僅得吊扣
      駕駛人違規時所駕駛該級車類之駕駛執照，以限制其繼續
      駕駛該級車類行駛道路之權利，若駕駛人並無該級車類之
      駕駛執照，或雖曾持有該級車類之駕駛執照，然該駕駛執
      照業經吊銷、吊扣，即無從再執行吊扣該級車類駕駛執照
      之處分（臺灣高等法院暨所屬法院97年法律座談會刑事類
      提案第40號討論暨審查意見參照）。況汽車駕駛人取得高
      一級車類之駕駛資格者，得准其駕駛較低級車類之車輛，
      固為道路交通安全規則第61條第1 項所明定，然依同條項
      第3 款：「已領有大貨車駕駛執照者，得駕駛小型車、輕
      型機器腳踏車。」之規定，領有大貨車駕駛執照，僅得騎
      乘輕型機車，不得騎乘普通重型機車，故異議人騎乘本件
      機車，顯非依憑其領有之職業大貨車駕駛執照，而係單純
      之無照駕駛，亦應無吊扣駕照之問題。準此，本件異議人
      雖領有職業大貨車駕駛執照，其違規時既係駕駛普通重型
      機車，其依法所受之處分應為限制其駕駛普通重型機車之
      權利，而應僅吊扣其普通重型機車駕駛執照，始符修正後
      該條例第68條規定之意旨，惟異議人原領有之普通重型機
      車駕駛執照業經吊銷，此有機車駕照基本資料各1 紙附卷
      可稽，是其並無普通重型機車駕駛執照可供吊扣，倘如原
      處分逕行吊扣異議人所持有之職業大貨車駕駛執照以代之
      ，顯已逾越道路交通管理處罰條例第68條之規範意涵及範
      圍，且將剝奪異議人駕駛職業大貨車之權利，對其工作權
      造成極大之損害，故異議人主張不應吊扣其職業大貨車駕
      駛執照等語，於法尚屬有據。
四、綜上所述，異議人雖確有汽車駕駛人，駕駛汽車經測試檢定
    有酒精濃度超過規定標準之違規事實，然原處分機關未審酌
    上開道路交通管理處罰條例第68條規定意旨，遽對異議人裁
    處吊扣駕駛執照12個月部分，尚有未當，自應由本院將原處
    分關於此部分予以撤銷，以期適法。
據上論斷，應依道路交通管理處罰條例第87條第2 項，裁定如主
文。
中    華    民    國    99    年    8     月    18    日
                  交通法庭  法  官  張 兆 光
上列正本證明與原本無異。
如不服本裁定，應於裁定送達後五日內敘明抗告理由，向本院提
出抗告狀。
                            書記官  曹 秋 冬
中    華    民    國    99    年    8     月    18    日

司法院資訊處製作；財團法人民間司法改革基金會備份。
